臺灣板橋地方法院民事判決　　　　　　　 96年度訴字第998號
原　　　告　凱愛股份有限公司
法定代理人　乙○○
原　　　告　信東生技股份有限公司
法定代理人　丁○○
原　　　告　臺灣中外製藥股份有限公司
法定代理人　甲○○○
原　　　告　大隆興藥品股份有限公司
法定代理人　己○○
原　　　告　久裕企業股份有限公司
法定代理人　戊○○
共　　　同
訴訟代理人　李宏文律師
複代理人　　辛○○
被　　　告　葛萊士生技股份有限公司
法定代理人　丙○○
訴訟代理人　庚○○
上列當事人間請求給付貨款事件，經本院於民國96年6月22日言
詞辯論終結，判決如下：
    主  文
被告應給付原告凱愛股份有限公司新臺幣壹佰陸拾捌萬肆仟參佰
伍拾伍元，及其中新臺幣貳拾捌萬零參佰貳拾肆元部分自民國九
十六年三月一日起至清償日止，按週年利率百分之六計算之利息
；又其中新臺幣肆拾玖萬陸仟伍佰貳拾元部分自民國九十六年四
月三十日起至清償日止，按週年利率百分之六計算之利息；又其
中新臺幣貳拾壹萬貳仟貳佰捌拾捌元部分自民國九十六年五月三
十一日起至清償日止，按週年利率百分之六計算之利息；又其中
新臺幣陸拾玖萬伍仟貳佰貳拾參元部分自民國九十六年五月十九
日起至清償日止，按週年利率百分之五計算之利息。
被告應給付原告久裕企業股份有限公司新臺幣壹拾萬參仟參佰玖
拾貳元，及民國九十六年五月十九日起至清償日止，按週年利率
百分之五計算之利息。
被告應給付原告信東生技股份有限公司新臺幣參拾伍萬柒仟伍佰
陸拾貳元，及其中貳拾肆萬零貳佰玖拾肆元部分自民國九十六年
三月二日起至清償日止，按週年利率百分之六計算之利息；又其
中新臺幣壹拾壹萬柒仟貳佰陸拾捌元部分，自民國九十六年五月
十九日起至清償日止，按週年利率百分之五計算之利息。
被告應給付原告台灣中外製藥股份有限公司新臺幣壹拾柒萬貳仟
參佰壹拾元，及自民國九十六年三月一日起至清償日止，按週年
利率百分之六計算之利息。
被告應給付原告大隆興藥品股份有限公司新臺幣壹拾肆萬柒仟零
捌拾玖元，及其中新臺幣伍萬捌仟貳佰陸拾壹元部分自民國九十
六年三月一日起至清償日止，按週年利率百分之六計算之利息；
又其中新臺幣參萬伍仟玖佰捌拾貳元部分自民國九十六年四月三
十日起至清償日止，按週年利率百分之六計算之利息；又其中新
臺幣肆萬肆仟肆佰參拾伍元部份自民國九十六年三月三十一日起
至清償日止，按週年利率百分之六計算之利息。
訴訟費用由被告負擔。
本判決第一項於原告凱愛股份有限公司以新臺幣伍拾陸萬元供擔
保後得假執行。但被告如以新臺幣壹佰陸拾捌萬肆仟參佰伍拾伍
元預供擔保得免假執行。
本判決第二項於原告久裕企業股份有限公司以新臺幣參萬伍仟元
供擔保後得假執行。但被告如以新臺幣壹拾萬參仟參佰玖拾貳元
預供擔保得免假執行。
本判決第三項於原告信東生技股份有限公司以新臺幣壹拾壹萬元
供擔保後得假執行。但被告如以新臺幣參拾伍萬柒仟伍佰陸拾貳
元預供擔保得免假執行。
本判決第四項於原告台灣中外製藥股份有限公司以新臺幣伍萬柒
仟元供擔保後得假執行。但被告如以新臺幣壹拾柒萬貳仟參佰壹
拾元預供擔保得免假執行。
本判決第五項於原告大隆興藥品股份有限公司以新臺幣伍萬元供
擔保後得假執行。但被告如以新臺幣壹拾肆萬柒仟零捌拾玖元預
供擔保得免假執行。
    事實及理由
一、按因合併而消滅之股份有限公司，其權利義務，應由合併後
    存續或另立之公司承受。公司法第319 條準用第75條定有明
    文。查訴外人濟世股份有限公司（以下簡稱「濟世公司」）
    於民國95年10月16日經核准與凱愛股份有限公司（以下簡稱
    「凱愛公司」）合併，濟世公司為消滅公司，凱愛公司為存
    續公司等情，有臺北巿政府95年10月16日府建商字第095840
    29400 、09584030500 號函影本各1 件附卷可稽（本院卷第
    118 、119 頁）。是法人人格仍屬同一性，原濟世公司之權
    利義務關係，由合併後存續之原告凱愛公司概括承受，先予
    敘明。
二、原告主張：
(一)緣原告台灣中外製藥股份有限公司（以下簡稱「台灣中外製
    藥公司」）、信東生技股份有限公司（以下簡稱「信東公司
    」）、凱愛公司、大隆興藥品股份有限公司（以下簡稱「大
    隆興公司」）、久裕企業股份有限公司（以下簡稱「久裕公
    司」）均為醫療、營養品供應商，兩造間原有業務往來，即
    由被告向前揭醫療營養品供應商購入醫療營養品後，由被告
    再轉售其他客戶賺取差價利潤。
 1、原告台灣中外製藥公司部分：
    被告分別於94年10月20日、94年12月1 日及95年3 月10日向
    原告臺灣中外製藥公司訂購藥品，貨款合計新臺幣（下同）
    172,310 元，台灣中外製藥公司均已交付被告訂購之藥品。
    被告雖開立以被告公司為發票人，發票日為96年2 月28日，
    金額同為172,310 元之支票1 紙用以支付上開貨款，然前揭
    支票於票載發票日經提示後，竟遭以存款不足為由退票。被
    告所簽發用以給付貨款之支票，經提示而遭退票，不生清償
    之效力，仍應負給付全部貨款之責任。被告目前尚積欠原告
    中外製藥公司貨款172,310 元，履經催討均未置理。
 2、被告應給付原告信東公司貨款部分：
    被告自95年12月份至96年2 月止，陸續向原告信東公司訂購
    藥品，貨款合計357,562 元，原告信東公司均已交付被告訂
    購之藥品。被告並交付發票日96年1 月31日、金額為240,29
    4 元之支票以支付部分貨款，詎原告於96年3 月2 日經提示
    後，遭以存款不足為由退票。被告目前尚積欠原告信東公司
    貨款357,562 元，履經催討均未置理。
 3、被告應給付原告凱愛公司貨款部分：
    (1)被告自95年3 月起，陸續向濟世公司訂購藥品，貨款合計
      278,624 元，濟世公司均已交付被告訂購之藥品，被告並
      開立發票日為96年2 月28日，金額為278,624 元支票1 紙
      用以支付上開貨款，然上開支票於票載發票日經提示後，
      竟遭存款不足為由退票。被告所簽發用以給付貨款之支票
      ，經提示而遭退票，不生清償之效力，仍應負給付全部貨
      款之責任。被告尚積欠濟世公司貨款合計278,624 元。
    (2)被告自95年12月起至96年2 月止，陸續向原告凱愛公司訂
      購藥品（貨品種類有愛速基因人體胰島素、密斯它30人體
      胰島素注射液、因素來達人體胰島素注射液、諾和隆錠等
      ），貨款合計1,405,731 元，原告凱愛公司均已交付被告
      訂購之藥品。又上開貨款中之776,844 元，被告雖開立發
      票日分別為96年2 月28日、96年4 月30日，金額分別為1,
      700 元、496,520 元支票2 紙用以支付上開貨款，然上開
      支票於票載發票日經提示後，竟遭存款不足為由退票。又
      上開貨款中之212,288 元正，被告雖開立票載發票日為96
      年5 月31日，金額為212,288 元正支票用以支付，前揭支
      票之票載發票日雖尚未屆至，惟被告之前所開立之支票均
      已因存款不足而遭退票，且如上所述，單以原告提示遭退
      票之支票已達3 張，被告之甲存帳戶自已拒絕往來，故即
      使屆時提示該支票，亦將因存款不足而遭退票。
    (3)被告所簽發用以給付貨款之支票，經提示而遭退票，不生
      清償之效力，仍應負給付全部貨款之責任。連同未開立支
      票之貨款695,223 元正及概括承受濟世公司前揭貨款債權
      278,624 元，被告目前尚積欠原告凱愛公司貨款共計1,68
      4,355 元，履經催討均未置理。
 4、原告大隆興公司貨款部分：
    被告自95年10月起至96年1 月止，陸續向原告大隆興公司訂
    購藥品 (貨款種類有諾沙林、福多命安、滴沙林、滴滋藥等
    )， 貨款合計147,089 元，原告大隆興公司均已交付被告訂
    購之藥品。被告開立發票日分別為96年2 月28日、96年3 月
    31日、96年4 月30日，金額分別為58,261元、44,435元、35
    982 元之支票3 紙支付上開貨款，惟前揭3 紙支票分別於票
    載發票日經提示後，遭存款不足為由退票。被告所簽發用以
    給付貨款之支票，經提示而遭退票，不生清償之效力，仍應
    負給付全部貨款之責任。連同未開立支票之貨款8,411 元，
    被告目前尚積欠原告大隆興公司貨款共計147,089 元，履經
    催討均未置理。
 5、被告應給付原告久裕公司貨款部分：
    被告於96年1 月25日及同年月30日，向原告久裕公司訂購藥
    品血俾益膠囊，原告均已交付被告訂購之藥品。雖原告久裕
    公司所開立之統一發票總金額為112,400 元，惟經雙方協議
    之結算金額為103,392 元，惟被告竟未依約給付前揭貨款，
    履經催討均未獲置理。
(二)按買受人對於出賣人，有交付約定價金及受領標的物之義務
    ；遲延之債務，以支付金錢為標的者，債權人得請求依法定
    利率計算之遲延利息，民法第367 條、第233 條第1 項分別
    定有明文。次按應付利息之債務，其利率未經約定，亦無法
    律可據者，週年利率為百分之五，民法第203 條定有明文規
    定。又按支票發票人應照支票文義擔保支票之支付，票據法
    第126 條定有明文。又依同法第133 條規定，執票人向支票
    債務人行使追索權時，得請求自為付款提示日起之利息，如
    無約定利率者，依年利六釐計算。本件被告於兩造締後未依
    約給付買賣價金，依前揭規定，自得依買賣契約法律關係，
    請求被告給付買賣價金，及分別依自起訴狀繕本送達翌日起
    至清償日止按年息百分之五及自支票付款提示日起至清償日
    止按年息百分之六計算之利息。為此，爰依買賣、票據之法
    律關係，請求判決如主文第1 至5 項所示，並願供擔保請准
    宣告假執行。
三、被告自認原告之主張為真正，但希望與原告達成和解，是聲
    請駁回原告之訴及假執行之聲請，並願供擔保請准宣告免為
    假執行。
四、得心證之理由：
(一)原告主張之事實，已據其提出與所述相符之送貨單影本3 份
    、統一發票影本52份、支票影本9 份、退票理由單影本7 份
    、應收帳款明細表影本4 張、對帳單影本92份、統一發票影
    本1 份、出貨明細影本2 張、信速醫藥物流配送簽收單影本
    2 份、寄票簽單影本1 份為證（本院卷第17至117 、120 至
    178 、198 、199 頁），被告並無爭執，堪信為真正。至於
    兩造可否如被告所辯達成和解，與被告是否負有給付價金、
    抑或給付票款無涉，被告辯稱其願與原告和解等語，對於原
    告之請求權是否存在無關，附此敘明。
(二)按買受人對於出賣人，有交付約定價金及受領標的物之義務
    ；遲延之債務，以支付金錢為標的者，債權人得請求依法定
    利率計算之遲延利息，民法第367 條、第233 條第1 項分別
    定有明文。次按應付利息之債務，其利率未經約定，亦無法
    律可據者，週年利率為百分之五，民法第203 條定有明文規
    定。又按支票發票人應照支票文義擔保支票之支付，票據法
    第126 條定有明文。又依同法第133 條規定，執票人向支票
    債務人行使追索權時，得請求自為付款提示日起之利息，如
    無約定利率者，依年利六釐計算。被告向原告購買貨物後，
    用以清償買賣價金之支票並未兌現，亦未給付買賣價金。從
    而，原告爰依買賣、票據之法律關係，請求判決：(1)被告應
    給付原告凱愛公司1,684,355 元，及其中280,324 元部分自
    96年3 月1 日起至清償日止，按週年利率6%計算之利息；又
    其中496,520 元自96年4 月30日起至清償日止，按週年利率
    6%計算之利息；又其中212,288 元部分自96年5 月31日起至
    清償日止，按週年利率6%計算之利息；又其中695,223 元部
    分自起訴狀繕本送達翌日即96年5 月19日起至清償日止，按
    週年利率5%計算之利息。(2)被告應給付原告久裕公司103,39
    2 元，及自起訴狀繕本送達翌日即96年5 月19日起至清償日
    止，按週年利率5%計算之利息。(3)被告應給付原告信東公司
    357,562 元，及其中240,294 元部分自96年3 月2 日起至清
    償日止，按週年利率6%計算之利息；又其中117,268 元部分
    自起訴狀繕本送達翌日即96年5 月19日起至清償日止，按週
    年利率5%計算之利息。(4)被告應給付原告台灣中外製藥公司
    172,310 元，及自96年3 月1 日起至清償日止，按週年利率
    6%計算之利息。(5)被告應給付原告大隆興公司147,089 元，
    及其中58,261元部分自96年3 月1 日起至清償日止，按週年
    利率6%計算之利息；又其中35,982元部分自96年4 月30日起
    至清償日止，按週年利率6%計算之利息；又其中44,435元部
    份自96年3 月31日起至清償日止，按週年利率6%計算之利息
    ，核屬有據，應予准許。
(三)本件為判決之基礎已臻明確，兩造其餘之攻擊或防禦方法及
    未經援用之證據，經本院斟酌後，認為均不足以影響本判決
    之結果，亦與本案爭點無涉，自無逐一詳予論駁之必要，併
    此敘明。
五、假執行之宣告：
    兩造均陳明願供擔保請求宣告假執行，或免為假執行，核均
    無不合，爰分別酌定相當擔保金額，予以准許。
六、訴訟費用負擔之依據：民事訴訟法第78條。
中　　華　　民　　國　　96　　年　　7 　　月　　13　　日
                  民事第二庭  法　官　徐福
以上正本係照原本作成
如對本判決上訴，須於判決送達後20日內向本院提出上訴狀
中　　華　　民　　國　　96　　年　　7 　　月　　13　　日
                              書記官　蕭佩宜
